臺灣臺中地方法院交通事件裁定　　　　99年度交聲字第3845號
原處分機關　交通部公路總局臺中區監理所
異　議　人
即受處分人　黃誠鑑
送達代收人　何秀麗
上列受處分人因違反道路交通管理處罰條例案件，對於交通部公
路總局臺中區監理所99年10月4日所為之處分（中監違字第裁60-
Z00000000號裁決書），聲明異議，本院裁定如下：
    主    文
異議駁回。
    理    由
一、原處分機關略以：異議人即受處分人黃誠鑑駕駛6V -3108號
    自小客車於民國99年8月2日18時28分許，在國一公路南向13
    8.9公里，因「經雷射測速器測得車速123KM/H，限速100KM/
    H，超速23KM/H（測距368公尺）」違規，經內政部警政署國
    道公路警察局第二警察隊依違反道路交通管理處罰條例第33
    條第1項第1款舉發，異議人於期限內申訴，經舉發單位查復
    ，仍有不服，本所遂於99年10月4日以中監違字第裁60-Z000
    00000 號裁決書裁處「罰鍰新臺幣3500元，並依同條例第63
    條第1項規定記違規點數1點」，逾期則依裁決書處罰主文規
    定裁處，本案經舉發單位函復內容略以：執勤員警係國家賦
    予執行公權力之人員，其身分屬證人性質，所使用雷射測速
    儀器測得時速123 公里即為證據，填單舉發前有出示予駕駛
    人查看，本案違規行為屬實，本所依法裁處應無不合。
二、聲明異議意旨略以：測距為368 公尺測得之超速數據，硬指
    是該員警測速當時明知遠在500 公尺外的本車，是該員警之
    舉發顯然不當，伊相信有車速123公里（測距368公尺）之超
    速車，但如員警錄音所言，當其測速本車距離至少遠在500
    公尺以外，員警為執行公權力之人，身分係屬證人性質，拿
    著檢定合格精密測速器於測距368 公尺所測得之超速數據，
    硬指是如該員警錄音中所言，在車陣中第3部遠在500公尺外
    的本車，顯然矛盾，為此聲明異議，請求撤銷原處分等語。
三、按汽車行駛於高速公路，而行車速度超過規定之最高速限，
    處汽車駕駛人新臺幣3000元以上6000元以下罰鍰，及應記違
    規點數1點，道路交通管理處罰條例第33條第1項第1 款、第
    63條第1項第1款分別定有明文。小型車駕駛人行駛高速公路
    ，行車度超過規定之最高時速20公里以上未滿40公里之違規
    行為經警舉發，且已於舉發通知單所載應到案日期前提出申
    訴，經交通裁決主管機關調查後仍認定前揭違規行為屬實者
    ，依違反道路交通管理事件統一裁罰基準表之規定，應對該
    汽車駕駛人處以3500元之罰鍰，並記違規點數1點。
四、經查：
  (一)異議人駕駛自小客車於上開時、地，因「經雷射測速器測得
    車速123KM/H，限速100KM/ H，超速23KM/H（測距368 公尺）
    」違規，經內政部警政署國道公路警察局第二警察隊依違反
    道路交通管理處罰條例第33條第1項第1款當場舉發，異議人
    於期限內申訴，經舉發單位查復，仍有不服，原處分機關遂
    於99年10月4 日以中監違字第裁60-Z00000000號裁決書裁處
    「罰鍰新臺幣3500元，並依同條例第63條第1 項規定記違規
    點數1 點」，逾期則依裁決書處罰主文規定裁處等情，有內
    政部警政署國道公路警察局舉發違反道路交通管理事件通知
    單、交通部公路總局臺中區監理所裁決書在卷可稽。
  (二)證人陳允宜即當場舉發之國道公路警察局第二警察隊造橋分
    隊小隊長到庭結證稱：當天由伊執行測速，該處是一個下坡
    及轉彎的處所，如伊庭呈之照片所示，伊當時將巡邏車停在
    138.9 公里處，伊執行測速時，旁邊剛好有一部大車經過，
    異議人行駛在中線，大貨車行駛在外側車道，伊把測速槍瞄
    準異議人的車子，測到時速123 公里，伊才拿指揮棒將異議
    人攔停，異議人停車處距離伊之巡邏車約有50公尺，伊將巡
    邏車往前開，在巡邏車上就開啟錄音系統，錄音光碟先前已
    複製1 份送鈞院，今日提出錄音譯文，異議人行駛的中線前
    面有二部車，每部車之安全距離有1、200公尺左右，伊在執
    行測速時，大車在外側，大車距離異議人約400 公尺，異議
    人的車子距離伊有368 公尺，伊未實際去測量距離，若以時
    速120公里計算，1秒鐘就可行駛33.3公尺左右的距離，伊測
    速的時候，大車已經從伊所站的旁邊經過，異議人的車子前
    面有2 台自小客車，因該處是轉彎，且行駛在外側車道的大
    車已在伊旁邊，伊可以瞄準要測速的車子，按測速槍板機之
    時間只要幾秒就可以，如果2 部車緊跟的距離在10幾公尺左
    右就無法進行測速，因異議人的車子距離前面的車子都超過
    100 公尺之距離，所以可以瞄準異議人的車子測速，攔下異
    議人後，有當場示範測速槍測速車輛速度的情形給異議人看
    ，當時有測第1部車，也有測第1部車後面的車給異議人看，
    當時是針對異議人之車子測速，沒有測另外2 部車，因伊經
    常執行測速的工作，該處又下坡，明顯感覺3 部車中異議人
    的車速比較快，才會瞄準異議人的車作測速的動作等語，復
    有證人陳允宜提出之現場錄音譯文及照片在卷可憑。
  (三)測速器雷射槍（器號：TS002932）係由經濟部標準檢驗局檢
    定合格之精密儀器，偵測時以雷射光束瞄準同時於車道行駛
    車輛中之單一目標車進行偵測，不受其他車道上行駛中之車
    輛干擾及當時道路車流量之影響，該測速儀器未配置拍照功
    能，且該測速儀器於98年12月22日檢定，有效期限至99年12
    月31日一節，有內政部警政署國道公路警察局第二警察隊99
    年9月2日公警二交字第0990271880號書函及經濟部標準檢驗
    局雷射測速儀檢定合格證書附卷可按。執行測速之證人陳允
    宜以測速器雷射槍視窗內之紅點瞄準並鎖定異議人之車輛，
    再按測速器雷射槍之板機執行測速動作後，該測速器雷射槍
    之液晶顯示器即可顯示異議人之行車速度及與施測者之距離
    ，因異議人之車輛距離前車有1、200公尺之距離，依上開說
    明，證人陳允宜施測時，可以測速器雷射槍正確瞄準欲測速
    之異議人車輛，且因以測速器雷射槍瞄準被測車輛至按板機
    執行測速動作取得測速值須歷經數秒，在被測車輛以超過時
    速120公里行駛之狀態下，被測車輛每秒可行駛約33.33公尺
    ，從而，證人陳允宜於距離異議人之超速車輛約目測4、500
    公尺時，進行以測速器雷射槍視窗內之紅點瞄準並鎖定異議
    人之車輛，再按測速器雷射槍之板機執行測速動作後，因經
    過數秒之時間，則測速器雷射槍之液晶顯示器顯示車速123K
    M/H，測距368公尺，其測距低於4、500公尺實屬當然之理。
    況異議人亦自承當時看到證人陳允宜提供之測速器雷射槍上
    顯示測距368公尺，速度123公里，也不懷疑測速槍之準確性
    ，是其以測距之368公尺當然不等於500公尺，該超速車輛，
    並非測試當時依證人所述尚有500 公尺距離由其所駕駛之車
    輛，即有誤會。
  (四)按警員舉發交通違規，係道路交通管理處罰條例所規定之職
    權行使，該職權行使有立法機關之授權。而違規行為之取締
    ，若屬瞬間發生之行為，通常多委由當場執行取締違規公務
    員之認識與判斷，必須為立即之取締作為，此為達成維持交
    通秩序目的所必要，且依道路交通管理處罰條例之規定，此
    種立即性之舉發違規，多依警員之認知、判斷已足，並無必
    須另有其他積極佐證（如其他目擊證人或必須拍攝照片等）
    ，始構成處分要件之規定。此係因執行職務之公務員，通常
    多具有一定之考選資格與專業訓練，且其執法之對象係不特
    定之大眾，故其立場經立法機關推定，應具有客觀、中正與
    公平之特質，而無故意偏頗之虞，是此種逕由公務員所為之
    事實認定，除非有其他積極證據，足資認定公務員於執行職
    務時，有故意或過失侵害人民權利之情形，或處分本身有重
    大明顯之瑕疵而應予撤銷者外，否則本於行政目的達成之必
    要與公權力之尊重、公信力之維持，司法機關通常亦多予尊
    重，並盡力維持，以秉持行政、司法相互合作、制衡之原理
    ，共同維護國家機能之正常運行。證人陳允宜為取締交通違
    規之公務員，其為達維護交通秩序、安全之行政目的而依法
    執行公權力，與異議人素不相識，衡情當無甘冒須負擔刑事
    責任之風險，故意誣指異議人違規之必要。
  (五)綜上所述，異議人確有超速行駛之違規事實，原處分機關所
    為之處分，核無不合。異議人聲明異議並無理由，應予駁回
    。
五、依道路交通管理處罰條例第87條第2 項、道路交通事件處理
    辦法第18條，裁定如主文。
中    華    民    國   100    年    1     月    20    日
                  交通法庭    法  官  林慧英
以上正本證明與原本無異。
如不服本裁定，應於收受送達後5日內向本院提出抗告狀。（應
附繕本）
                              書記官  陳玲誼
中    華    民    國   100    年    1     月    20    日